【裁判字號】    92,交訴,31
【裁判日期】    920423
【裁判案由】    公共危險等
【裁判全文】
臺灣板橋地方法院刑事判決                          九十二年度交訴字第三一號
    公  訴  人  臺灣板橋地方法院檢察署檢察官
    被      告  丙○○
    選任辯護人  李文中律師
                林佩儀律師
                葉繼升律師
右列被告因公共危險等案件，經檢察官提起公訴（九十二年度偵字第一０五二號），
本院判決如左：
    主  文
丙○○駕駛動力交通工具肇事，致人受傷而逃逸，處有期徒刑柒月，緩刑貳年；又服
用酒類，不能安全駕駛動力交通工具而駕駛，處罰金貳萬元，如易服勞役以佰元折
算壹日。
被訴過失傷害部分，公訴不受理。
    事  實
一、丙○○於民國（下同）九十一年十二月二十五日晚間，在臺北縣新莊市○○路之
    某餐廳飲酒後，明知汽車駕駛人在飲酒後呼氣酒精濃度超過每公升０．二五毫克
    以上者不得駕車，且其已無法安全駕駛動力交通工具，竟仍自該處駕駛車牌號碼
    ＣＩ－四九八一號自用小客車，沿臺北縣泰山鄉○○路往泰山鄉方向行駛。於同
    日晚間九時三十分許，行經臺北縣泰山鄉○○路與幸福路口處右轉時，明知駕駛
    人駕駛汽車，應遵守道路交通標誌、標線號誌之指示，在劃有分向限制線之路段
    行駛時，不得駛入來車之車道內之安全規定，而依當時雖係夜間但有照明、路面
    乾燥、平直、無缺陷及障礙物、視距良好，並無不能注意之情事，丙○○因受酒
    精影響而無法妥適操控車輛，竟疏於注意而於右轉幸福路後跨越分向限制線至對
    向車道，適甲○○騎乘車牌號碼ＪＡ三－一八二號重型機車行經該處，遇此突發
    狀況閃避不及，而遭丙○○駕駛之上開自小客車撞擊，致甲○○受有骨盆骨折、
    右小腿及左小腿撕裂傷及左側肺挫傷等傷害（所涉過失傷害部分，業經甲○○撤
    回告訴）。詎丙○○明知其駕駛動力交通工具肇事致甲○○受傷後，竟將車停放
    於二、三十公尺遠之路旁，惟並未下車救治甲○○，更無視甲○○所騎乘機車業
    已卡在其自用小客車之車頭下方，猶繼續駕車行駛逃逸，返回臺北縣五股鄉○○
    ○路三五號住處，幸經路人記下車號報警後，經警於同日晚間十時許，在上址住
    處查獲丙○○，並測得丙○○呼氣所含酒精濃度高達每公升０．八九毫克。
二、案經甲○○訴由臺北縣政府警察局新莊分局報告臺灣板橋地方法院檢察署檢察官
    偵查起訴。
    理  由
甲、有罪部分：
一、訊據被告丙○○於本院調查、審理時坦承於前揭時、地酒後駕車，並於右轉幸福
    路後超越分向限制線，不慎與被害人即告訴人甲○○所騎乘機車發生碰撞肇事等
    情不諱在卷，惟矢口否認有被訴之肇事逃逸犯行，辯稱：伊沒有肇事逃逸，伊不
    知道有撞到人，也不知道機車卡在伊車子底下，以及伊為何會停在路邊五到十分
    鐘云云。經查本件告訴人甲○○於前揭時、地騎乘機車，遭自泰林路右轉幸福路
    之被告自用小客車撞擊右側，致其受有如事實欄所載之傷害乙節，業據告訴人甲
    ○○於本院調查時指訴明確在卷（見九十二年三月十九日訊問筆錄）。又據在場
    之證人乙○○於本院審理時具結證稱：九十一年十二月二十五日晚上九點多，伊
    騎機車經過幸福路，當時看到幸福路中央躺一名女子，被告的車子停在距離二、
    三十公尺遠的地方，現場有很多人圍觀，都有看到被告的車子，駕駛都沒有下車
    ，有路人告訴被告的車號，伊就跟警員講，被告的車子停在該處約有五至十分鐘
    後，按正常速度啟動，伊有看到被告車子前面出現零星火花，才知道被害人的車
    子在被告的車子前面下方，這過程中伊都沒看到被告下車處理等語（見九十二年
    四月九日審判筆錄），核與其於檢察官偵訊時所證述之情節相符（見偵查卷第四
    十一頁正面），並有道路交通事故調查報告表、刑法第一百八十五條之三公共危
    險案件測試觀察紀錄表、臺北縣政府警察局偵辦交通事故案件「涉嫌人是否自首
    」調查表、被告之呼氣所含酒精濃度測試報告各乙紙；現場、車損照片共二十幀
    及臺灣省臺北縣區車輛行車事故鑑定委員會九十二年三月三日北鑑字第九二００
    三０號鑑定意見書乙份附卷可稽，又告訴人甲○○受有如事實欄所示等傷害，亦
    有長庚紀念醫院於九十一年十二月二十六日出具之診斷證明書乙紙在卷可佐，足
    徵被告丙○○前揭服用酒類不能安全駕駛動力交通工具，而仍駕車肇事之自白與
    事實相符而堪以採信。次查依證人乙○○之證述及卷附道路交通事故調查表之現
    場圖及肇事現場、車損照片所示，被告之自用小客車於撞擊告訴人之機車後，機
    車卡於小客車之車頭下方，小客車之前保險桿及右擋風玻璃毀損，機車則幾近全
    毀，並於現場路面留下七十四˙五公尺長之刮地痕，顯見車禍當時撞擊力道之強
    ，甚至被告於肇事後繼續駕車逃逸時，猶因卡於車頭下方之告訴人機車而激起火
    花，且參酌被告於本院調查時所自承當天其獨自從餐廳駕車返家，約歷時二十至
    三十分鐘，路程中尚經過兩個轉彎之情節，倘被告確已酒醉達對於外界事務全然
    缺乏知覺理會及判斷作用而無自由決定其意思能力之心神喪失狀態，或該能力較
    普通人之平均程度顯然減退之精神耗弱狀態，焉有駕車行駛如此長之時間並途經
    二個轉彎之可能？堪認被告斯時意識仍屬清楚，對於其駕車肇事致人受傷乙節應
    有所認識，其嗣後竟未下車察看被害人傷勢反駕車駛離，被告顯有駕車肇事致人
    受傷而逃逸之不法犯行無訛。被告空言否認肇事逃逸，其所辯前揭各節，無非係
    事後圖卸刑責之詞，不足採信，故本件事證明確，被告犯行堪以認定，應予依法
    論科。
二、核被告丙○○所為，係犯刑法第一百八十五條之三服用酒類不能安全駕駛動力交
    通工具而駕駛之公共危險罪，及同法第一百八十五條之四駕駛動力交通工具肇事
    致人受傷而逃逸罪。被告所犯上開二罪間，犯意各別，行為互殊，罪名有異，應
    予以分論併罰。爰審酌被告丙○○於酒後已無法安全駕駛，猶駕車上路，心存僥
    倖，且無尊重其他用路人生命、身體、財產安全之觀念，及其犯罪之目的、手段
    、對道路用路人交通安全所造成之危害、肇事後未立即對被害人施以救助或報警
    處理反駕車逃逸、在偵審程序中雖坦承酒醉駕車犯行，惟就肇事逃逸部分猶飾詞
    卸責，以及與告訴人達成民事上和解賠償損害，犯罪後頗有悔意態度尚稱良好等
    一切情狀，分別量處如主文第一項所示之刑，並就所處罰金部分，諭知易服勞役
    之折算標準，以資懲儆。末查被告丙○○前未曾受有期徒刑以上刑之宣告，有臺
    灣高等法院被告全國前案紀錄表乙份在卷可參，且被告已與告訴人甲○○成立調
    解，此有臺北縣新莊市調解委員會調解筆錄影本乙紙附卷可憑，經此偵審程序及
    科刑之教訓，當能知所警惕而信無再犯之虞，本院認前所宣告駕駛動力交通工具
    肇事，致人受傷而逃逸之刑部分，以暫不執行為適當，併為緩刑二年之諭知，期
    以自新。
乙、公訴不受理部分：
一、公訴意旨另以：被告丙○○除前揭已論罪科刑部分外，於九十一年十二月二十五
    日晚間九時三十分許，已服用酒類而無法安全駕駛動力交通工具，仍駕駛車牌號
    碼ＣＩ－四九八一號自用小客車，途經臺北縣泰山鄉○○路與幸福路口處右轉時
    ，因受酒精影響而無法妥適操控車輛，且無不能注意之情事，竟疏於注意而於右
    轉幸福路後跨越分向限制線至對向車道，適甲○○騎乘車牌號碼ＪＡ三－一八二
    號重型機車行經該處，遇此突發狀況閃避不及，而遭丙○○駕駛之上開自小客車
    撞擊，致甲○○受有骨盆骨折、右小腿及左小腿撕裂傷及左側肺挫傷等傷害，因
    認被告丙○○尚涉犯刑法第二百八十四條第一項前段之過失傷害罪嫌等語。
二、按告訴乃論之罪，告訴人於第一審辯論終結前得撤回其告訴，又告訴經撤回者，
    應諭知不受理之判決，並得不經言詞辯論為之，刑事訴訟法第二百三十八條第一
    項、第三百零三條第三款及第三百零七條分別定有明文。
三、查本件告訴人甲○○告訴被告丙○○涉犯過失傷害罪嫌案件，公訴人認係觸犯刑
    法第二百八十四條第一項之普通過失傷害罪，依同法第二百八十七條前段之規定
    ，須告訴乃論。嗣告訴人甲○○於本院九十二年三月十九日庭訊時，當庭表明本
    件雙方業已和解，並願意撤回本件過失傷害之告訴，有該日之訊問筆錄及所附之
    臺北縣新莊市調解委員會調解筆錄影本各乙份附卷可稽，揆諸前開規定，本件就
    被訴過失傷害部分，逕為如主文第二項不受理之諭知。
據上論斷，應依刑事訴訟法第二百九十九條第一項前段、第三百零三條第三款，刑法
第一百八十五條之四、第一百八十五條之三、第四十二條第二項、第七十四條第一款
，罰金罰鍰提高標準條例第二條，判決如主文。
本案經檢察官朱學瑛到庭執行職務
中      華      民      國      九十二    年      四    月    二十三    日
                                臺灣板橋地方法院交通法庭
                                      法  官    陳志揚
右正本證明與原本無異。
如不服本判決，應於判決送達後十日內向本院提出上訴狀 (應附繕本) ，上訴於
臺灣高等法院。
                                      書記官    陳慶樹
中      華      民    國      九十二     年     五    月      十五    日
附錄本案論罪科刑法條全文：
刑法第一百八十五條之三
  服用毒品、麻醉藥品、酒類或其他相類之物，不能安全駕駛動力交通工具而駕駛者
  ，處一年以下有期徒刑、拘役或三萬元以下罰金。
刑法第一百八十五條之四
  駕駛動力交通工具肇事，致人死傷而逃逸者，處六月以上五年以下有期徒刑。


司法院資訊處製作；財團法人民間司法改革基金會備份。
